臺灣高等法院刑事判決　　　　　　　　 94年度上易字第140號
上　訴　人　臺灣基隆地方法院檢察署檢察官
被　　　告　甲○○
上列上訴人因被告違反毒品危害防制條例案件，不服臺灣基隆地
方法院93年度易字第343號，中華民國93年12月15 日第一審判決
（起訴案號：臺灣基隆地方法院檢察署93年度毒偵字第1578號及
移送本院併辦案號：同上檢察署93年度毒偵字第2267號），提起
上訴，本院判決如下：
    主  文
原判決關於甲○○施用第二級毒品及定執行刑部分均撤銷。
甲○○連續施用第二級毒品，累犯，處有期徒刑伍月，如易科罰
金，以佰元折算壹日，扣案之第二級毒品安非他命（淨重壹點
伍陸公克）沒收銷燬之；玻璃球吸食器壹支沒收。
    事  實
一、甲○○有妨害秘密、妨害兵役等前科，前因施用第2 級毒品
    安非他命案件，經觀察、勒戒後，認無繼續施用毒品之傾向
    ，由臺灣基隆地方法院檢察署檢察官於民國93年3 月17日，
    以92年度毒偵字第1294號為不起訴處分確定。其後再犯施用
    毒品案件，由上開檢察署檢察官聲請簡易判決處刑，經臺灣
    基隆地方法院於93年5月18日，以93年度基簡字第400號判決
    判處有期徒刑3 月，於同年6月7日確定，並於同年7 月13日
    易科罰金執行完畢。甲○○仍不思戒除毒癮，竟基於施用第
    2級毒品安非他命之概括犯意，自93年7月27日起，至同年11
    月14日止，在其開設位於基隆市○○路43之1 號「達美汽車
    商行」處，以自製玻璃球吸食器燃燒加熱產生煙霧之方式，
    連續施用第2級毒品安非他命，平均每2日施用1 次。嗣於93
    年8月26日晚間9時許，為警在上址「達美汽車商行」搜索查
    獲，扣得其所有供施用第二級毒品安非他命所用之玻璃球吸
    食器一支、第二級毒品安非他命（淨重1.56公克），並採集
    其尿液送驗，因結果呈甲基安非他命陽性反應，而悉上情；
    復於93年11月16日下午16時30分許，在基隆市○○區○○路
    、愛一路路口，經警攔檢採尿送驗查獲。
二、案經基隆市警察局第三分局報告臺灣基隆地方法院檢察署檢
    察官偵查起訴，臺灣基隆地方法院於準備程序進行中，被告
    甲○○就被訴事實為有罪之陳述，經審判長告知被告簡式審
    判程序之旨，並聽取當事人之意見後，裁定進行簡式審判程
    序，暨臺灣基隆地方法院檢察署檢察官移送本院合一審理。
    理  由
一、按除被告所犯為死刑、無期徒刑、最輕本刑為三年以上有期
    徒刑之罪或高等法院管轄第一審案件者外，於前條第一項程
    序進行中，被告先就被訴事實為有罪之陳述時，審判長得告
    知被告簡式審判程序之旨，並聽取當事人、代理人、辯護人
    及輔佐人之意見後，裁定進行簡式審判程序，刑事訴訟法第
    273條之1第1 項定有明文。查本件被告甲○○所犯之毒品危
    害防制條例第10條第2 項之罪，法定本刑為三年以下有期徒
    刑之罪，非最輕本刑為三年以上有期徒刑之罪，且被告就被
    訴事實為有罪之陳述，經告知被告簡式審判程序之旨，公訴
    人及被告對於本件改依簡式審判程序審理亦均表示無意見，
    是本院即依前揭刑事訴訟法規定，裁定本件進行簡式審判程
    序，附此敘明。
二、前揭事實，迭據被告甲○○於偵查、原審及本院審理時坦承
    不諱（見毒偵字第1578號卷第26至27頁、原審卷第24頁、33
    頁、34頁、本院卷第35頁、36頁），並有扣案之第二級毒品
    安非他命（淨重1.56公克）、玻璃球吸食器一支為證。而被
    告於93年8 月26日為警查獲後所採集之尿液檢體，經送請基
    隆市衛生局、臺灣檢驗科技股份有限公司檢驗，結果均呈甲
    基安非他命陽性反應，此有基隆市衛生局93年9月8日基衛檢
    壹字第0960013257 號函檢送該局基衛檢壹字第09300013257
    號檢驗成績書、臺灣檢驗科技股份有限公司93年10月22日CH
    /2004/A0267 號濫用藥物尿液檢驗報告各一紙附卷可稽（見
    毒偵字第1578號卷第33、34、41頁）。又其於93年11月16日
    為警查獲後所採集之尿液檢體，經送請基隆市衛生局，結果
    亦呈甲基安非他命陽性反應，並有基隆市衛生局93年11月30
    日函附該局基衛檢壹字第09300017561 號檢驗成績書在卷足
    憑（見毒偵字第2267號卷第45頁），足見被告自白連續施用
    第2 級毒品安非他命之犯行，與事實相符，應可採信。又被
    告前因施用第2 級毒品安非他命案件，經觀察、勒戒後，認
    無繼續施用毒品之傾向，由臺灣基隆地方法院檢察署檢察官
    於93年3 月17日，以92年度毒偵字第1294號為不起訴處分確
    定。再犯施用毒品案件，由上開檢察署檢察官聲請簡易判決
    處刑，經原審法院於93年5月18日，以93年度基簡字第400號
    判決判處有期徒刑3月，於同年6月7日確定，並於同年7月13
    日易科罰金執行完畢之事實，亦有本院被告全國前案紀錄表
    、前揭簡易判決處刑書及判決書附卷足佐（見毒偵字第1578
    號卷第43至45頁、原審卷第4至9頁），綜上所述，本案事證
    明確，被告連續施用第二級毒品安非他命犯行，堪可認定，
    應依法論科。
三、論罪科刑：
  (一)、查安非他命係毒品危害防制條例所列管之第二級毒品，此
      為該條例第2 條第2項第2款所明定；又犯毒品危害防制條
      例第10條施用毒品之罪者，檢察官應聲請法院裁定，令被
      告入勒戒處所觀察、勒戒，經觀察、勒戒後，無繼續施用
      毒品之傾向者，應即釋放，並由檢察官為不起訴處分，有
      繼續施用毒品之傾向者，則由檢察官先聲請法院裁定令入
      戒治處所施以強制戒治，俟強制戒治期滿，再行釋放，並
      由檢察官為不起訴處分；而依前開規定觀察勒戒或強制戒
      治執行完畢釋放後，五年內再犯施用毒品之罪者，檢察官
      應依法追訴，毒品危害防制條例第20條第1項、第2項、第
      23條第2項分別定有明文。
  (二)、核被告所為，係犯毒品危害防制條例第10條第2 項之施用
      第二級毒品罪。被告持有第二級毒品安非他命之低度行為
      ，應為施用上開毒品之高度行為所吸收，不另論罪。另被
      告前後多次施用第二級毒品安非他命之犯行，時間緊接，
      所犯係構成要件相同之罪名，顯係基於概括犯意而反覆為
      之，為連續犯，應依刑法第56條之規定，論以一罪，並依
      法加重其刑。公訴人雖僅就被告自93年7 月27日某時起，
      至同年8月26日晚間10時許為警採尿前回溯4日內某時止，
      連續施用第二級毒品安非他命之犯行提起公訴，就8 月26
      日以後至同年11月14日連續施用第2 級毒品安非他命之犯
      行，雖未據記載於起訴書犯罪事實欄，惟因該未起訴部分
      與已起訴論罪科刑部分，有連續犯裁判上一罪關係，為起
      訴效力所及，並經檢察官函請併辦理，本院自得合一審判
      。查被告前曾受如事實欄所載有期徒刑之執行，此有本院
      被告全國前案紀錄表附卷可考，其於有期徒刑執行完畢後
      5 年以內，再犯本件有期徒刑以上之刑之罪，為累犯，應
      依法遞予加重其刑。
四、原審以被告甲○○罪證明確，予以論罪科刑，固非無見，惟
    查：
  (一)、按「連續犯之各個行為，本可獨立成立犯罪，祇因犯意概
      括，法律上以一罪論而已，是故各個行為之犯罪事實認定
      ，均須合於證據法則，方屬適法，如以被告之自白為認定
      事實之基礎證據，應有補強證據以為佐證，不得僅以被告
      之自白，作為有罪判決之唯一證據。」最高法院81年度台
      上字第1417號判決採同一見解。
  (二)、次按「被告或共犯之自白，不得作為有罪判決之唯一證據
      ，仍應調查其他必要之證據，以察其是否與事實相符」，
      復為刑事訴訟法第156條第2項所明定，立法目的，在以補
      強證據擔保被告或共犯自白之真實性。亦即以補強證據之
      存在，藉以限制合法自白在證據上之價值，俾發現實質的
      真實，故被告或共犯雖經自白，然若無其他補強證據足以
      擔保其自白確與事實相符，該自白仍非刑事訴訟法上得據
      之為認定被告犯罪事實之證據，不得單憑此而為被告不利
      之認定。最高法院93年台上字第49894 號判決、87年台上
      字第3182號判決採採同一見解。被告甲○○雖於原審審理
      中自白其於93年7月中旬至同年7月26日（檢察官起訴書起
      訴自93年7月27日起）之間、93年8月27日12時35分保外之
      後至93年11月14日之間連續非法施用第2 級毒品安非他命
      之犯行（原審卷第24頁、第33頁），然遍閱原審全卷，僅
      有被告前揭自白，並無任何補強證據足資為佐，原審未察
      ，率而採認並予論罪科刑，於法自未有合。
五、檢察官上訴意旨略以：被告甲○○基於施用毒品之概括犯意
    ，自93年9 月間某日起至同年12月16日16時許，在基隆市○
    ○路43之1 號「達美汽車商行」等處，以玻璃球吸食器加熱
    之方式，連續非法施用第二級毒品安非他命多次，有本署93
    年度毒偵字第2267號案卷可憑，此部分之事實，經核與原判
    決所認定之事實，具有連續犯之裁判上一罪關係，而原審未
    及審酌，容有未洽。為此請撤銷原判決，另為合法適當之判
    決。惟查：原審判決已依被告之自白，將93年8月27日12時3
    5分保外之後至93年11月14日之間連續非法施用第2級毒品安
    非他命之犯行，予以合一審判，檢察官指摘原判決此部分不
    當，為無理由；此外，另被告於93年11月16日為警查獲移送
    臺灣基隆地方法院檢察署，經檢察官向法院聲請羈押准，自
    93年11月17日開始羈押於基隆看守所之事實，有本院被告前
    案紀錄表在卷（本院卷第16頁）可稽，足徵檢察官指訴被告
    自93年11月16日至12月16日止，仍連續施用第2 級毒品安非
    他命之犯行一節，應屬誤會，此部分之上訴，亦無理由。檢
    察官上訴雖均無理由，惟原判決既有前揭瑕疵之處，自應由
    本院將原判決關於被告甲○○連續施用第2 級毒品罪暨定應
    執行刑部分予以撤銷改判，爰審酌被告犯罪之動機、第2 級
    毒品安非他命之吸食頻率甚高，曾有施用毒品之前科仍不知
    戒除，惟犯罪後坦承犯行、態度良好，且所犯之施用毒品犯
    行乃戕害自己身心健康，並未危及他人等一切情狀，量處有
    期徒刑5月，並諭知易科罰金之折算標準。
六、末查，扣案之白色結晶物（淨重1.56公克），屬毒品危害防
    制條例所明定列管之第二級毒品安非他命，業經被告供承在
    卷（見毒偵字第1578號卷第6 頁），應依毒品危害防制條例
    第18條第1 項前段之規定，宣告沒收銷燬之。另扣案之吸食
    器實為市售玻璃球改製而成，雖非專供施用毒品之器具，此
    業據原審當庭勘驗無訛（見原審卷第34頁），然屬被告所有
    供吸食安非他命所用之物，業據被告供明無誤（見毒偵字第
    1578號卷第6 頁），爰依刑法第38條第1項第2款之規定宣告
    沒收。
據上論斷，應依刑事訴訟法第369條第1 項前段、第273條之1第1
項、第364條、第299條第1項前段，毒品危害防制條例第10條第2
項、第18條第1 項前段，刑法第11條前段、第56條、第47條、第
41條第1項前段、第2項、第38條第1項第2款，罰金罰鍰提高標準
條例第2條，判決如主文。
本案經檢察官黃東焄到庭執行職務。
中　　華　　民　　國　　94　　年　　3 　　月　　31　　日
　　　　　　　　　刑事第二庭審判長法　官  蔡長溪
                                  法  官  楊貴志
                                  法  官  林俊益
以上正本證明與原本無異。
不得上訴。
                                  書記官  廖月女
中　　華　　民　　國　　94　　年　　3 　　月　　31　　日
附錄：本案論罪科刑法條全文
毒品危害防制條例第10條
施用第 1 級毒品者，處六月以上五年以下有期徒刑。
施用第 2 級毒品者，處三年以下有期徒刑。
